【裁判字號】    98,抗,13
【裁判日期】    981016
【裁判案由】    拍賣抵押物
【裁判全文】
臺灣臺東地方法院民事裁定                98年度抗字第13號
抗  告  人  丙○○○○○○
相  對  人  甲○○
上列抗告人因與相對人間請求拍賣抵押物事件，抗告人對於民國
98年9月1日本院所為之裁定提起抗告，本院裁定如下：
    主  文
抗告駁回。
抗告費用新臺幣壹仟元由抗告人負擔。
    理  由
一、抗告意旨略以：抗告人與相對人並不相識，未曾向其借貸，
    乙○○未經同意，擅將抗告人所有之東河鄉○○里段334 地
    號土地（重測前為佳里段51地號）及坐落其上之同段5 建號
    建物（重測前佳里段113 建號）之不動產抵押予相對人，該
    抵押權設定書上之用印，乃抗告人向乙○○借貸時所留存，
    並未同意乙○○設定上開抵押權等語，為此，提起抗告，請
    求廢棄原裁定。
二、按抵押權人於債權已屆清償期而未受清償者，得聲請法院拍
    賣抵押物，就其賣得價金而受清償；民法第873條第1項定有
    明文。次按抵押權經設定登記後，債權人因債務屆滿未受清
    償，依民法第873條第1項之規定，即得聲請法院拍賣抵押物
    ，如對於此項法律關係有爭執時，亦應由有爭執之人提起訴
    訟，以求解決，不得僅依抗告程序聲明其有爭執，並據為廢
    棄拍賣裁定之理由；最高法院51 年台抗字第269號判例意旨
    可資參照。經查：相對人聲請拍賣系爭抵押物，業據提出系
    爭土地登記簿謄本、他項權利證明書影本、抵押權設定契約
    書影本、銀行匯款單收據影本、銀行支票及退票理由單影本
    為證（見原審卷），堪信相對人為系爭不動產抵押權設定之
    權利人，且抗告人簽發之本票未獲兌現，足徵系爭借貸清償
    期已屆至屬實。故相對人依據民法第873條第1項規定聲請本
    院准許拍賣抵押物即無不合。揆諸上開規定，抗告人如爭執
    本件實體權利義務關係，即不得於抗告程序中主張，蓋以聲
    請拍賣抵押物裁定乃適用非訟程序，法院係依聲請人提出文
    件審酌，自與訴訟程序實質調查權利之存否不同，故抗告人
    前開置辯，洵屬無據。本件抗告為無理由，應予駁回。
四、據上論結，本件抗告為無理由，依非訟事件法第46條、第21
    條第2項、第24條第1項，民事訴訟法第495條之1第1 項、第
    449條第1項、第78條，裁定如主文。
中    華    民    國    98    年    10    月    16    日
                  民事庭  審判長法  官  李芳南
                                法  官  陳谷鴻
                                法  官  傅曉瑄
以上正本係照原本作成。
如不服本裁定，僅得於收受本裁定正本送達後10日內，以適用法
規顯有錯誤為理由，向本院提出再抗告狀，(須附繕本1份及繳納
再抗告裁判費新臺幣1,000元)，經本院許可後始可再抗告。
中    華    民    國    98    年    10    月    19    日
                                書記官  蘇美琴


司法院資訊處製作；財團法人民間司法改革基金會備份。
